臺灣嘉義地方法院刑事判決
111年度易字第50號
公  訴  人  臺灣嘉義地方檢察署檢察官
被      告  呂堅瑋


上列被告因違反毒品危害防制條例案件，經檢察官提起公訴（11
0年度毒偵字第1571號），本院判決如下：
    主      文
甲○○犯施用第二級毒品罪，處有期徒刑肆月，如易科罰金，以新
臺幣壹仟元折算壹日。
    事實及理由
一、犯罪事實
    甲○○基於施用第二級毒品甲基安非他命之犯意，於民國109
    年7月28日中午12時47分為警採尿回溯96小時內某時許，在
    不詳處所、以不詳方式施用甲基安非他命1次。嗣經員警持
    臺灣嘉義地方檢察署核發之鑑定許可書，於109年7月28日中
    午12時47分採集其尿液送驗，結果呈安非他命及甲基安非他
    命陽性反應。
二、程序事項
    被告甲○○前於因施用毒品案件，經本院以106年度毒聲字第1
    34號裁定令入勒戒處所施以觀察、勒戒後，認無繼續施用毒
    品之傾向，於107年2月8日執行完畢釋放出所，並由臺灣嘉
    義地方檢察署檢察官以107年度毒偵緝字第13號為不起訴處
    分確定等情，有臺灣高等法院被告前案紀錄表可稽。被告於
    前揭觀察、勒戒執行完畢釋放後，3年內再犯本案施用第二
    級毒品犯行，自毋須再重新施予觀察、勒戒或強制戒治之處
    遇程序而應直接訴追處罰，是檢察官就被告本件施用毒品犯
    行提起公訴，程序自屬合法。
三、證據能力
　　刑事訴訟法第159條之5規定，被告以外之人於審判外之陳述
    ，雖不符前4條之規定，而經當事人於審判程序同意作為證
    據，法院審酌該言詞陳述或書面陳述作成時之情況，認為
    適當者，亦得為證據。當事人、代理人或辯護人於法院調查
    證據時，知有第159條第1項不得為證據之情形，而未於言詞
    辯論終結前聲明異議者，視為有前項之同意。本判決以下所
    引用之傳聞證據，檢察官及被告於審判程序中均同意作為證
    據使用，或知有傳聞證據之情形而未於言詞辯論終結前聲明
    異議，本院審酌該等證據作成時之情況，並無違法取證之情
    形，又與本案有關聯性，認為以之作為證據應屬適當，均具
    有證據能力。　
四、認定犯罪事實所憑之證據及理由
　　訊據被告矢口否認有何施用甲基安非他命之犯行，辯稱：當
    時員警是以證人身分通知我，我認為員警驗尿程序不合法，
    而且我也沒有施用毒品等語。
　㈠本件採集尿液鑑驗程序合法：
　⒈刑事訴訟上檢查身體及其採樣等處分，係為便利執行鑑定，
    以判別、推論犯罪相關事實，而對人之身體進行觀察、採集
    或檢驗之取證行為，乃鑑定之前置準備，常為鑑定之必要處
    分，或對人之身體健康及不可侵犯性等基本權造成干預、侵
    害，而具有強制處分之性質，為保障人權，因而採令狀主義
    ，鑑定人固須依同法第204條、第204條之1及第205條之1之
    規定，於偵查中經檢察官、審判中經審判長或受命法官許可
    ，始得進行。然為許可授權主體之檢察官、法官，各本於其
    在偵查、審判程序中調查證據之職權，自得不待聲請，主動
    為之，再揆諸刑事訴訟法第204條之3第2項規定，法官、檢
    察官並得強制實施之，尤徵法官、檢察官對檢查身體及其採
    樣等處分之執行，實居於指揮、主導之地位。而同法第205
    條之1所列舉之採取出自被鑑定人身體之尿液等鑑定採樣行
    為，為實施尿液等鑑定之必要處分，屬檢查身體之範疇，依
    此規定，鑑定人（包括鑑定機關）因鑑定而有採樣之必要時
    ，須經法官、檢察官許可始得為之。是鑑定許可之聲請，固
    應以鑑定人為聲請人，然法官或檢察官亦得本於職權之行使
    ，主動為鑑定採樣取證之許可，非必待鑑定人聲請，此乃法
    理所當然。從而法官或檢察官主動許可鑑定人為身體檢查採
    樣取證及其檢驗鑑定結果，既無違背法定程序可言（最高法
    院95年度台非字第102號判決意旨參照）。
　⒉本件係因員警偵辦李富凱涉嫌販賣毒品案件，發現被告與李
    富凱間有使用MESSENGER互通訊息因而懷疑被告亦涉犯嫌毒
    品案件，遂持檢察官所核發之鑑定許可書將被告帶回嘉義縣
    警察局朴子分局偵查隊進行採尿鑑定處分，有卷附被告警詢
    筆錄（警卷第1頁至第4頁）及臺灣嘉義地方檢察署鑑定許可
    書可考(警卷第9頁)，此部分事實首堪認定。
　⒊依卷附鑑定許可書所載鑑定事項為「鑑定排放之尿液是否殘
    留有毒品陽性反應」，執行期間則為109年7月27日6時起至1
    09年8月7日18時止，而員警對被告採集尿液時間為109年7月
    28日中午12時47分許，亦有嘉義縣警察局朴子分局採集尿液
    編號姓名對照表可佐（警卷第13頁），被告既係經檢察官依
    法核發鑑定許可書於許可時間及事項內採集尿液送請鑑定有
    無毒品反應，核無違法可言，被告此部分辯解，無從憑採。
　㈡被告有施用甲基安非他命之事實：　
　⒈被告於109年7月28日為警採集送驗之尿液瓶，鑑驗結果呈安
    非他命及甲基安非他命陽性反應，有立人醫事檢驗所109年8
    月14日濫用藥物尿液檢驗報告可憑(警卷第11頁)
　⒉上開檢驗報告係先以酵素免疫分析法（EIA）為初步檢驗，結
    果呈安非他命類陽性反應，且以液相層析串聯式質譜法（LC
    /MS/MS）檢驗方法進行確認，檢出甲基安非他命陽性反應。
    上開檢驗報告載明係以液相層析串聯式質譜法作為確認檢驗
    之方式，而液相層析串聯式質譜法與氣相層析質譜儀法（GC
    -MS），前者是在偵測前先以有機溶劑或酸性溶劑，將所要
    之物質萃取出來後，放到質譜議偵測，後者則是在萃取分離
    時，利用氣體取得檢體，之後再放到質譜儀做偵測，兩者差
    別僅在於萃取方式不同，以質譜儀做偵測之方式則相同，準
    確度亦相近。又尿液初步篩檢採用免疫學法，由於該方法對
    結構類似之成分亦可能產生反應，故初步檢驗呈陽性反應者
    ，再以氣相層析質譜儀分析法進行確認檢驗，不致產生偽陽
    性反應，此為本院職務上已知悉之事項，是檢驗報告結果應
    屬精確而堪採信。
  ⒊甲基安非他命經口服投與後約70%於24小時內自尿中排出，約
    90%於96小時內自尿中排出，由於甲基安非他命成分之檢出
    與其投與方式、投與量、個人體質、採尿時間與檢測儀器之
    精密度等諸多因素有關，因此僅憑尿液中呈安非他命陽性反
    應，並無法確實推算吸食時間距採集時間之長短，惟依上述
    資料推斷，最長可能不會超過4日，亦為本院職務上已知悉
    之事項，被告之上開檢驗報告結果呈安非他命及甲基安非他
    命陽性反應，足證被告於109年7月28日中午12時47分為警採
    尿回溯96小時內某時許，曾施用甲基安非他命之事實堪以認
    定，被告辯稱未施用甲基安非他命顯屬卸責之詞，不足採信
    。
　㈢綜上所述，被告犯行堪以認定，本件事證明確，應依法論科
    。
五、論罪科刑
　㈠核被告所為，係犯毒品危害防制條例第10條第2項之施用第二
    級毒品罪。被告因施用而持有甲基安非他命之低度行為，應
    為施用之高度行為吸收，不另論罪。
　㈡爰審酌被告前因施用毒品案件，經移送觀察、勒戒猶不知悔
    改，竟再犯本件施用毒品犯行，顯見未能悔改並記取教訓，
    且被告否認犯行之態度（被告固得基於防禦權之行使而否認
    犯行，本院亦不得以此作為加重量刑之依據，但此與其餘相
    類似、坦承全部犯行的案件相較，自仍應在量刑予以參酌、
    區別，以符平等原則），惟念及施用毒品犯罪之本質，為戕
    害自我身心健康之行為，尚未嚴重破壞社會秩序或侵害他人
    權益，兼衡被告自陳高職畢業之智識程度，與配偶離婚、育
    有1名未成年子女，從事太陽能，家境勉持，獨居等一切情
    狀，量處如主文所示之刑，並諭知易科罰金之折算標準。
據上論斷，應依刑事訴訟法第299條第1項前段(依刑事判決精簡
原則，僅記載程序法條)，判決如主文。
本案經檢察官王輝興偵查起訴，由檢察官楊麒嘉到庭執行職務。
 　　　　　
中    華    民    國   111    年    2     月    25    日
                  刑事第八庭  法  官  盧伯璋　
以上正本證明與原本無異。
如不服本判決應於收受判決後20日內向本院提出上訴書狀，並應
敘述具體理由；其未敘述上訴理由者，應於上訴期間屆滿後20日
內向本院補提理由書（均須按他造當事人之人數附繕本）「切勿
逕送上級法院」。　　　　
中　　華　　民　　國　　111 　年　　2 　　月　　25　　日
                              書記官  曹瓊文
附錄本案論罪科刑法條：
毒品危害防制條例第10條第2項
施用第二級毒品者，處 3 年以下有期徒刑。